臺灣高等法院刑事判決
110年度上易字第1495號
上  訴  人  
即  被  告  王忠信




選任辯護人  薛智友律師
上列上訴人因賭博案件，不服臺灣新北地方法院110年度審易字
第7號，中華民國110年5月4日第一審判決（起訴案號：臺灣新北
地方檢察署109年度偵字第11802號），提起上訴，本院判決如下
：
    主  文
原判決關於王忠信部分撤銷。
王忠信共同犯圖利聚眾賭博罪，處有期徒刑捌月。
扣案如附表一所示之物及犯罪所得共新臺幣肆仟伍佰伍拾玖萬伍
仟元均沒收。
    犯罪事實
一、王忠信自民國107年12月起，以月薪新臺幣（下同）4萬元代
    價雇用趙士程（所犯罪行業經判決確定）負責輸入電腦、電
    腦計算支數、向賭客收取輸贏簽賭金等業務，以此方式共同
    基於賭博、意圖營利供給賭博場所及聚眾賭博之犯意聯絡，
    自107年12月1日起至109年3月31日止，王忠信提供臺北市○○
    區○○○路000號6樓居所，作為公眾得出入之場所經營地下簽
    賭，以電話、傳真、網際網路、LINE等方式聚集不特定之人
    賭博財物。其賭博方式以「今彩539」為標的，以包車方式
    經營，每一車收2,720元簽賭金，經核對當期之今彩539之開
    獎號碼後，中獎得彩金2萬1,200元。賭客向王忠信所經營之
    上開簽注站下注後，先由王忠信在其上開居所以傳真機接單
    ，審核所收牌支，決定是否直接與賭客對賭並製作帳冊，復
    由趙士程彙整賭客牌支並輸入到電腦投注版下注。凡賭客對
    中號碼者，則派發彩金，賭客如未簽中，則押注賭金悉歸王
    忠信所有，再由王忠信計算客戶賭金及彩金，指派趙士程前
    往指定地點以面交現金方式與賭客結算賭資及彩金，趙士程
    收取賭資後即放置位於新北市○○區○○街00號9樓住處代王忠
    信保管。嗣經警於109年3月31日21時10分許，在趙士程位於
    新北市○○區○○街00號9樓住處搜索查獲，並扣得趙士程所有
    之點鈔機1台、桌上型電腦1組、行動電話工作機1支、現金5
    萬4,100元及王忠信所有簽單45張、對帳單14張、賭資現金4
    ,559萬5,000元，始悉上情。
二、案經新北市政府警察局刑事警察大隊報告臺灣新北地方檢察
    署檢察官偵查起訴。
    理  由
壹、程序方面
    檢察官、上訴人即被告王忠信及其辯護人於本院審判程序中
    ，對於本案相關具有傳聞性質的證據資料，均表示不爭執證
    據能力（見本院卷第89至91頁），且本案所引用的非供述證
    據，也是合法取得，依法均可作為認定犯罪事實的依據。
貳、實體方面
一、認定犯罪所憑之證據及理由
    上開犯罪事實，業據被告王忠信於警詢、偵查、原審及本院
    供承不諱，核與證人即同案被告趙士程於警詢、偵查與原審
    之證述情節吻合（偵卷第17-21頁；偵卷第167-170頁【具結
    】、第205-211頁；原審卷第79-83頁、第101-116頁）。並
    有自願受搜索同意書、新北市政府警察局刑事警察大隊搜索
    筆錄、扣押物品目錄表、扣押物品收據、現場搜索照片、簽
    單、對帳單影本在卷可佐（偵卷第31-81頁、第83-145頁）
    ，復有扣案如附表一、二所示之物及賭資現金4564萬9100元
    可資憑參。是被告任意性之自白經上開證據補強，應與事實
    一致，而堪採信。綜上所述，本案事證明確，被告犯行洵堪
    認定，應依法論科。
二、論罪
  ㈠罪名
  ⒈按犯罪之實行，學理上有接續犯、繼續犯、集合犯、吸收犯
    、結合犯等實質上一罪之分類，因均僅給予一罪之刑罰評價
    ，故其行為之時間認定，當自著手之初，持續至行為終了，
    並延伸至結果發生為止，倘上揭犯罪時間適逢法律修正，跨
    越新、舊法，而其中部分作為，或結果發生，已在新法施行
    之後，應即適用新規定，不生依刑法第2條比較新、舊法而
    為有利適用之問題（最高法院108年度台上字第1179號判決
    意旨參照）。刑法第268條於108年12月25日經總統以華總一
    義字第10800140641號令修正公布，自同年月27日起生效施
    行，本案被告行為時間係自107年12月1日起至109年3月31日
    21時45分許為警查獲時止，雖歷經刑法第268條修正施行前
    、後，惟被告前揭犯行應論以集合犯之實質上一罪（詳後述
    ），並於修法後始為終止，依上開說明，應逕適用修正後之
    新法，無新舊法比較問題，合先敘明。
  ⒉按刑法圖利供給賭博場所罪，本不以賭博場所為公眾得出入
    者為要件，而所謂「賭博場所」，只要有一定之場所供人賭
    博財物即可，非謂須有可供人前往之一定空間場地始足當之
    。以現今科技之精進，電話、傳真、網路均可為傳達賭博之
    訊息，例如營利意圖而提供網址供人賭博財物者，亦屬提供
    賭博場所之一種，而以傳真或電話簽注號碼賭博財物，與親
    自到場簽注賭博財物，僅係行為方式不同，並不影響其犯罪
    行為之認定（最高法院94年度台非字第265號判決意旨參照
    ）。被告於本案中雖是提供傳真簽單之方式下注，仍應構成
    意圖營利供給賭博場所罪。
  ⒊核被告王忠信所為，均係犯刑法第266條第1項前段之賭博罪
    、第268條前段之圖利供給賭博場所罪及同條後段之圖利聚
    眾賭博罪。
  ㈡共同正犯
　　被告與同案被告趙士程間就上揭圖利供給賭博場所罪、圖利
    聚眾賭博罪及賭博罪之犯行，具有犯意聯絡及行為分擔，應
    依刑法第28條規定，論以共同正犯。
　㈢罪數　
  ⒈按刑事法若干犯罪行為態樣，本質上原具有反覆、延續實行
    之特徵，立法時既予特別歸類，定為犯罪構成要件之行為要
    素，則行為人基於概括之犯意，在密切接近之一定時地持續
    實行之複次行為，倘依社會通念，於客觀上認為符合一個反
    覆、延續性之行為觀念者，於刑法評價上，即應僅成立一罪
    。學理上所稱「集合犯」，職業性、營業性或收集性等具有
    重複特質之犯罪均屬之，例如經營、從事業務、收集、販賣
    、製造、散布等行為概念者皆是（最高法院95年度台上字第
    1079號判決要旨參照）。被告王忠信自107年12月1日起至10
    9年3月31日21時45分為警查獲時止，僱用同案被告趙士程，
    在其居所經營台灣今彩539地下簽賭站，聚集不特定人簽賭
    下注，藉此牟利，其所為多次賭博、圖利供給賭博場所及圖
    利聚眾賭博之行為，本質上即具有為營利而反覆實施之性質
    ，應評價為集合犯，各論以一罪。
  ⒉被告係以一行為觸犯前揭3罪名，為想像競合犯，應從一重之
    圖利聚眾賭博罪論處。
參、撤銷改判之理由
一、原審認被告賭博犯行罪證明確，予以論罪科刑，固非無見，
    惟查按刑事審判之量刑，旨在實現刑罰權之分配正義，故法
    院對科刑判決之被告量刑，應符合罪刑相當原則，使罰當其
    罪，以契合人民之法律感情。此於刑法第57條明定科刑時應
    審酌一切情狀，尤應注意該條所列各款情形，以為科刑輕重
    之標準。又按量刑輕重與否，固屬實體法上賦予法院得為自
    由裁量之事項，惟法院行使此項職權時，除應審查被告是否
    符合法定要件外，仍應受比例原則與平等原則等一般法律原
    則之支配，以期達成客觀上之適當性、相當性與必要性之價
    值要求。查依司法院類似判決刑度資訊檢索系統之統計，99
    年至106年間之賭博罪25件判決判處1年1月至1年6月，其中1
    0件諭知緩刑，諭知有期徒刑1年2月者，則有3件諭知緩刑，
    未諭知緩刑2件，一為經營簽賭站，且有下游組頭四名，經
    營之規模可觀，一為矢口否認犯罪。則以量刑之性質，乃事
    實審法官就特定量刑標的犯罪行為，依立法者制定之量刑標
    準及準則同時為價值判斷及適用法律，本院衡酌被告無前科
    之素行及已坦承犯行，且無下游之多層次結構，以被告所犯
    為最重本刑三年以下有期徒刑之罪，參酌類似判決量刑，就
    比例而言，本案被告犯行程度與刑期輕重，並非適配。又按
    犯罪所得之沒收或追徵，在於剝奪犯罪行為人之實際犯罪所
    得，使其不能坐享犯罪之成果，以杜絕犯罪誘因，性質上屬
    類似不當得利之衡平措施，具獨立的法律效果。是沒收本身
    亦寓有應報、一般預防及特別預防之功能，尤其輕罪如另諭
    知沒收時，刑罰之程度亦得與沒收一併全面檢視權衡，以達
    處罰之目的。今被告所犯為賭博罪，且經沒收之犯罪所得為
    4千餘萬元，金額甚鉅，已生相當之應報及預防效應，其刑
    罰之程度亦應相應調整，從而，原審諭知有期徒刑1年2月，
    與罪刑相當原則有違，且未衡酌沒收所生獨立效果及所達部
    分刑罰目的，所為裁量稍有未洽，被告上訴指摘量刑過重，
    尚非無據。又緩刑為法院刑罰權之運用，旨在獎勵自新，除
    須具備刑法第74條第1項各款所定之條件外，並須有可認以
    暫不執行為適當之情形，始足當之，本案被告所犯賭博罪所
    得金額非低，可見其往來之賭眾甚多，參酌共同正犯所量處
    刑度，是本案被告犯行仍有執行短期自由刑之必要，自不予
    宣告緩刑。惟原判決既有上開違法，自屬無可維持，自應由
    本院將原判決撤銷改判。
二、爰審酌被告不思以正當途徑賺取生活所需，竟供給賭博場所
    、聚眾賭博財物，從中牟利，助長投機賭風，對社會秩序亦
    生不當影響，所為誠屬不該，自應受相當之刑事非難；兼衡
    被告犯罪之動機、手段、情節、素行、所獲利益、本次犯罪
    之持續時間、經營規模；並考量被告王忠信為實際屬經營者
    ，並就查獲之犯罪所得多達4仟餘萬元，顯見其經營之規模
    龐大，對社會風氣影響非輕；犯後終能坦承犯行之犯後態度
    ，及自述高職畢業之智識程度、離婚、有1成年子女、現在
    機械工廠擔任業務員、家中尚有母親、弟弟需仰賴其照護之
    家庭經濟生活等一切情狀，量處有期徒刑8月。
三、沒收：
  ㈠按供犯罪所用、犯罪預備之物或犯罪所生之物，屬於犯罪行
    為人者，得沒收之；但有特別規定者，依其規定，刑法第38
    條第2項定有明文。查：扣案之如附表一所示之物，為被告
    王忠信所有，供本件犯罪所用之物，業據其於偵查時供述在
    卷（偵查卷第10頁），應依刑法第38條第2項前段規定，就
    附表一所示之物，於被告王忠信所犯罪刑之主文項下，宣告
    沒收。
  ㈡又共同正犯犯罪所得之沒收或追徵，應就各人所分得之數為
    之；又所謂各人「所分得」之數，係指各人「對犯罪所得有
    事實上之處分權限」而言，其各成員有無犯罪所得、所得數
    額，係關於沒收、追繳或追徵標的犯罪所得範圍之認定，雖
    非屬犯罪事實有無之認定，不適用「嚴格證明法則」，無須
    證明至毫無合理懷疑之確信程度，事實審法院仍應視具體個
    案之實際情形，於各共同正犯有無犯罪所得，或犯罪所得多
    寡，綜合卷證資料及調查結果，依自由證明程序釋明其合理
    之依據而為認定，倘若共同正犯各成員內部間，對於不法利
    得分配明確時，應依各人實際分配所得宣告沒收；若共同正
    犯成員對不法所得並無處分權限，與其他成員亦無事實上之
    共同處分權限者，自不予諭知沒收；然若共同正犯各成員對
    於不法利得享有共同處分權限時，則仍應負共同沒收之責（
    最高法院106年度台上字第539號判決要旨可資參照）；又刑
    法第38條之1第1項前段犯罪所得沒收之規定，同以「屬於犯
    罪行為人者」為沒收要件，則於數人扣案之共同犯罪時，因
    共同正犯皆為犯罪行為人，所得屬全體共同正犯，本亦應對
    各共同正犯諭知沒收，然因犯罪所得之沒收，在於避免被告
    因犯罪而坐享利得，基於有所得始有沒收之公平原則，如犯
    罪所得已經分配，自應僅就各共同正犯分得部分，各別諭知
    沒收，如尚未分配或無法分配時，該犯罪所得既屬於犯罪行
    為人，仍應對各共同正犯諭知沒收（最高法院107年度台上
    字第2697號判決要旨可資參照）。
  ⒈扣案如附表三編號2、3、4、5所示之現金總計379萬5,000元
    ，證人即同案被告趙士程於偵查中證稱：係前幾天向賭客收
    回來的錢，尚未整理完畢；被告王忠信亦於偵查中不予爭執
    （偵查卷第18頁、第183頁），核屬被告王忠信經營本件簽
    賭之不法所得，爰依刑法第38條之1第1項前段於被告王忠信
    所犯罪項下宣告沒收。
  ⒉至扣案如附表三編號6所示之現金4,180萬元，為被告王忠信
    交付及收受賭客之賭金，此為被告於本院所不爭執，屬犯罪
    所得無訛，依刑法第38條之1第1項前段之規定於被告王忠信
    所犯罪項下宣告沒收。
據上論斷，應依刑事訴訟法第369條第1項前段、第364條、第299
條第1項前段，判決如主文。
本案經檢察官王涂芝提起公訴，檢察官越方如到庭執行職務。
中　　華　　民　　國　　110 　年　　10　　月　　19　　日
     　　　　　   刑事第二十三庭審判長法　官  許永煌
                                      法　官  雷淑雯
                                      法　官  吳定亞
以上正本證明與原本無異。
不得上訴。
                                      書記官  郭侑靜
中　　華　　民　　國　　110 　年　　10　　月　　20　　日
附表一：
編號 扣押物品名稱  數量 所有人  1 簽單 45張 王忠信  2 對帳單 14張 王忠信 
附表二：
編號 扣押物品名稱  數量 所有人  1 點鈔機 1台 趙士程  2 桌上型電腦 1組 趙士程  3 SAMSUNG 行動電話1 支（含0000000000號SIM卡1 張） 1支 趙士程 
附表三：
編號 扣押物品名稱（新臺幣） 所有人 備註  1 現金5萬4,100元 趙士程 於案發地點廚房櫃子上所查獲  2 現金349萬9,000元 王忠信 於案發地點主臥室衣櫃內所查獲  3 現金7萬9,300元 王忠信 於案發地點主臥室衣櫃內所查獲（其上註明代號：9899）  4 現金5萬6,300元 王忠信 於案發地點主臥室衣櫃內所查獲（其上註明代號：玉蘭）  5 現金16萬0,400元 王忠信 於案發地點主臥室衣櫃內所查獲（其上註明代號：金源）  6 現金4,180萬元 王忠信 於案發地點客房保險箱內所查獲 
附錄：本案論罪科刑法條全文
中華民國刑法第266條
在公共場所或公眾得出入之場所賭博財物者，處3萬元以下罰金
。但以供人暫時娛樂之物為賭者，不在此限。
當場賭博之器具與在賭檯或兌換籌碼處之財物，不問屬於犯人與
否，沒收之。
中華民國刑法第268條
意圖營利，供給賭博場所或聚眾賭博者，處3年以下有期徒刑，
得併科9萬元以下罰金。